臺灣臺南地方法院刑事判決
110年度訴字第766號
公  訴  人  臺灣臺南地方檢察署檢察官
被      告  陳佳麟


選任辯護人  蘇敬宇律師
            蘇明道律師
上列被告因違反槍砲彈藥刀械管制條例案件，經檢察官提起公訴
（110年度偵字第3558號），本院判決如下：
    主  文
甲○○犯非法持有非制式手槍罪，處有期徒刑伍年貳月，併科罰金
新臺幣參萬元，罰金如易服勞役，以新臺幣壹仟元折算壹日。
扣案如附表一編號1所示之手槍及附表一編號2所示剩餘子彈，均
沒收。 
    事  實
一、甲○○明知具有殺傷力之槍枝、子彈為槍砲彈藥刀械管制條例
    所管制之物品，非經主管機關許可，不得持有。詎其未經許
    可，於民國109年2月間，在臺南市佳里區某處，拾獲具殺傷
    力之如附表一編號1至3所示非制式手槍1支及子彈8顆而非法
    持有之，並將之置放在其臺南市○里區○○街000號戶籍地住處
    ，其後於110年1月25日晚間又將上開槍枝子彈攜往其前女友
    黃春美、陳柏群（為甲○○與黃春美之子）位在臺南市○里區○
    ○街000巷00號住處，並將上開槍彈藏放在該址陳柏群房間桌
    子抽屜內。嗣因甲○○傳送如附表二所示line通訊軟體內容予
    其子陳柏群，黃春美輾轉經由親戚蔡仁傑告知附表二所示li
    ne通訊軟體內容，遂報警處理，而於110年1月27日上午9時4
    5分在上開黃春美住處之陳柏群房間書桌抽屜內，經警查扣
    上開槍彈，始悉上情。
二、案經臺南市政府警察局佳里分局報告臺灣臺南地方檢察署檢
    察官偵查起訴。
    理  由
一、本件被告、辯護人及檢察官均對本院所提示足資證明被告犯
    罪等證據之證據能力均不爭執，本院審酌該證據作成之情況
    ，認為適當，依刑事訴訟法第159條之5得作為證據，核先敘
    明。
二、前揭犯罪事實，業據被告坦承不諱，並有證人蔡仁傑於警詢
    之證述（警卷第9-10頁)、證人黃春美於警詢之證述（警卷
    第11-14頁）、附表二所示被告與其子陳柏群通訊軟體line
    對話截圖1張（警卷第33頁反面）、臺南市政府警察局佳里
    分局110年1月27日扣押筆錄、扣押物品目錄、扣押物品收據
    （警卷第19-22頁）、搜索現場照片6 張（警卷第32-33頁）
    附卷可稽，復有附表一編號1至3所示槍枝、子彈扣案足憑。
    而附表編號1至3所示槍枝、子彈，經送內政部警政署刑事警
    察局鑑定，鑑定結果如附表一編號1至3備註欄所示，是上開
    槍枝及子彈均具有殺傷力無疑。綜上所述，本件事證明確，
    被告非法持有具有殺傷力之槍枝、子彈等犯行，洵堪認定，
    應予依法論科。
三、論罪科刑部分
  ㈠按持有槍械，係屬繼續犯，為行為之繼續，而非狀態之繼續
    ，其行為之完結須繼續至持有行為終了之時為止，其前後之
    持有行為，為實質上一罪，不容予割裂為數罪（最高法院七
    十九年度台非字第二六四號、八十一年度台上字第一五０八
    號判決意旨參照），本件被告自109年2月間某日起非法持有
    上揭非制式手槍，迄110年1月27日經警查獲即其持有行為終
    了時，應以其查獲時之法律為行為時法，不生新舊法比較適
    用之問題。
  ㈡核被告所為，係犯槍砲彈藥刀械管制條例第7條第4項之非法
    持有非制式手槍罪及同條例第12條第4項之非法持有子彈罪
    。又被告同時持有具殺傷力子彈8顆，係侵害同一法益，亦
    為單純一罪。被告係以一持有行為，同時觸犯非法持有非制
    式手槍罪及非法持有子彈罪，為想像競合犯，依刑法第55條
    規定，應從一重之非法持有非制式手槍罪處斷。
  ㈢被告雖稱其長期罹患思覺失調症，精神不穩定，容易幻想，
    於行為時有因精神障礙致辨識能力有顯著減損云云，而經本
    院依辯護人聲請囑託奇美醫療財團法人奇美醫院鑑定被告行
    為時之精神狀況，該院綜合被告相關生活史（本院已一併檢
    送函調之病歷資料）、心理衡鑑（認知功能、犯案時精神狀
    態）、社會生活功能評估、身體、神經學檢查及相關實驗室
    檢查、精神狀態檢查、精神科臨床診斷等節實施鑑定，鑑定
    結果為附表三所示，有該院110年12月15日奇精字第5710號
    函暨所附精神鑑定報告書（本院卷第273-289頁）附卷可稽
    。核諸上情，堪認被告於本案犯罪時，其辨識其行為違法之
    能力、依其辨識而行為之能力，皆未達顯著減低。又由被告
    傳送如附表二所示line通訊軟體內容予其子陳柏群及被告於
    偵審中均能切題回答之應訊狀況以觀，均足徵被告行為時之
    精神意識呈現清醒，其行為當時之知覺及辦識智能等均與一
    般正常人無異，故本院認無刑法第19條第1、2項之適用。
　㈣刑法第59條之酌量減輕其刑，必於犯罪之情狀，在客觀上足
    以引起一般人之同情，認為即予宣告法定最低度刑，猶嫌過
    重者，始有其適用。警方查獲被告非法持有之本件扣案非制
    式手槍時，彈匣內有1顆子彈，處於隨時可持以擊發之狀態
    ，被告並同時持有數量不少之子彈，嚴重危害社會治安，犯
    罪情節尚非輕微，依其犯罪情狀難認顯可憫恕，在客觀上不
    足以引起一般同情，其犯後坦承犯行、家庭工作情況、罹患
    思覺失調症等僅得作為科刑輕重之標準，要難適用刑法第59
    條規定酌量減輕其刑。 
  ㈤爰審酌被告明知槍砲、彈藥均屬管制物品，存在高度之危險
    性，對社會治安有重大危害，不思遠離此等危害社會之物，
    竟仍持有本件扣案具殺傷力之槍、彈，嚴重危害社會治安，
　　且其持有扣案槍彈之期間不短、子彈數量不少，犯罪情節及
    危害不輕，實不宜輕縱；惟念被告犯後坦承犯行，節省司法
    資源，態度良好，兼衡被告之素行、陳明之智識程度及家庭
    生活經濟狀況，及長期罹患思覺失調症，有奇美醫療財團法
    人佳里奇美醫院診斷證明書可參，身心狀態不佳等一切情狀
    ，量處如主文所示之刑，並就所處併科罰金部分，諭知易服
    勞役之折算標準。
四、沒收之說明
　　按違禁物，不問屬於犯罪行為人與否，沒收之，刑法第38條
    第1項定有明文。扣案被告非法持有之如附表一編號1所示具
    殺傷力之非制式手槍1支，鑑定後尚餘之附表編號2之所示具
    殺傷力子彈，依槍砲彈藥刀械管制條例之規定，為非經主管
    機關許可不得持有之物，均係違禁物，不問屬於犯罪行為人
    與否，應依刑法第38條第1項規定宣告沒收。至於附表編號2
    、3所示經採樣試射之具殺傷力子彈，於鑑驗時試射擊發，
    已喪失子彈之作用及性質而不具殺傷力，已非違禁物，自無
    庸諭知沒收。　　
據上論斷，應依刑事訴訟法第299條第1項前段，槍砲彈藥刀械管
制條例第7條第4項、第12條第4項，刑法第11條、第55條、第42
條第3項前段、第38條第1項，判決如主文。
本案經檢察官林慧美提起公訴，檢察官乙○○到庭執行職務。
中　　華　　民　　國　　111 　年　　1 　　月　　13　　日
　　　　　　　　　刑事第八庭   審判長法　官 鄭燕璘
　　　　　　　　　                   法  官 陳碧玉
　　　　　　　　　                   法  官 郭瓊徽 　
以上正本證明與原本無異。
如不服本判決應於收受本判決後20日內向本院提出上訴書狀，並
應敘述具體理由。其未敘述上訴理由者，應於上訴期間屆滿後20
日內向本院補提理由書狀（均須按他造當事人之人數附繕本）「
切勿逕送上級法院」。 
                                     書記官 王珮君
中　　華　　民　　國　　111 　年　　1 　　月　　13　　日
附錄本案論罪科刑法條全文：
槍砲彈藥刀械管制條例第7條：
未經許可，製造、販賣或運輸制式或非制式火砲、肩射武器、機
關槍、衝鋒槍、卡柄槍、自動步槍、普通步槍、馬槍、手槍或各
類砲彈、炸彈、爆裂物者，處無期徒刑或7年以上有期徒刑，併
科新臺幣3千萬元以下罰金。
未經許可，轉讓、出租或出借前項所列槍砲、彈藥者，處無期徒
刑或5年以上有期徒刑，併科新臺幣1千萬元以下罰金。
意圖供自己或他人犯罪之用，而犯前二項之罪者，處死刑或無期
徒刑；處徒刑者，併科新臺幣5千萬元以下罰金。
未經許可，持有、寄藏或意圖販賣而陳列第1項所列槍砲、彈藥
者，處5年以上有期徒刑，併科新臺幣1千萬元以下罰金。
意圖供自己或他人犯罪之用，以強盜、搶奪、竊盜或其他非法方
法，持有依法執行公務之人所持有之第1項所列槍砲、彈藥者，
得加重其刑至二分之一。
第1項至第3項之未遂犯罰之。

槍砲彈藥刀械管制條例第12條
未經許可，製造、販賣或運輸子彈者，處1年以上7年以下有期徒
刑，併科新台幣500萬元以下罰金。
未經許可，轉讓、出租或出借子彈者，處6月以上5年以下有期徒
刑，併科新台幣300萬元以下罰金。
意圖供自己或他人犯罪之用，而犯前二項之罪者，處3年以上10
年以下有期徒刑，併科新台幣700萬元以下罰金。
未經許可，持有、寄藏或意圖販賣而陳列子彈者，處5年以下有
期徒刑，併科新台幣300萬元以下罰金。
第1項至第3項之未遂犯罰之。

卷目：1.臺南市警察局佳里分局南市警佳偵字第1100056822號刑
案偵查卷宗（下稱「警卷」）
      2.臺灣臺南地方檢察署110年度偵字第3558號偵查卷宗（
        下稱「偵卷」）
      3.臺灣臺南地方法院110年度訴字第766號刑事卷宗（下稱
        「本院卷」）
附表一：
編號 扣案物 備註 查扣地點 1 手槍1枝（含彈匣1個）（槍枝管制編號0000000000） 左列槍枝鑑定結果：送鑑手槍1枝(槍枝管制編號0000000000)，認係非制式手槍，由仿手槍外型製造之槍枝，組裝已貫通之金屬槍管而成，擊發功能正常，可供擊發適用子彈使用，認具殺傷力。有內政部警政署刑事警察局110年6月24日刑鑑字第1100017050號鑑定書暨附件照片1份（偵卷第159至164頁）在卷可參。左列槍枝具殺傷力，為非經主管機關許可不得持有之物，屬違禁物，有前揭內政部警政署刑事警察局鑑定書可佐，應依刑法第38條第1項規定宣告沒收。 嗣警於110年1月27日接獲檢舉，於同日9時45分至建南街179巷15號，在陳柏群房間書桌抽屜，查扣具殺傷力之非制式手槍1把及子彈8顆，始循線查獲上情。有該日扣押筆錄、扣押物品目錄表、扣押物品收據（警卷第19至22頁）、查獲現場及扣押物照片（警卷第32至33頁）可稽。 2 子彈7顆（試射2顆，驗餘剩5顆） 左列鑑定結果：送鑑子彈7顆，認均係非制式子彈，由金屬彈殼組合直徑約8.9mm金屬彈頭而成，採樣2顆試射，均可擊發，認具殺傷力。有內政部警政署刑事警察局110年6月24日刑鑑字第1100017050號鑑定書暨附件照片1份（偵卷第159至164頁）在卷可參。左列未經試射子彈5顆，均具殺傷力，為非經主管機關許可不得持有之物，屬違禁物，有前揭內政部警政署刑事警察局鑑定書可佐，應依刑法第38條第1項規定宣告沒收。至左揭業經試射子彈2顆，因已於鑑定時經試射擊發而喪失其子彈之效用，非屬違禁物，無庸諭知沒收。  3 子彈1顆（業經試射） 左列鑑定結果：送鑑子彈1顆，認均係非制式子彈，由金屬彈殼組合直徑約8.9mm金屬彈頭而成，經試射，可擊發，認具殺傷力。有內政部警政署刑事警察局110年6月24日刑鑑字第1100017050號鑑定書暨附件照片1份（偵卷第159至164頁）在卷可參。左揭業經試射子彈1顆，因已於鑑定時經試射擊發而喪失其子彈之效用，非屬違禁物，無庸諭知沒收。  4 雪茄盒1個 無證據證明與本案相關，不予沒收。  
附表二：被告與陳柏群通訊軟體LINE對話截圖（警卷第33頁反面
）
1/25（一） 被告：我有一隻半自動手槍裡面有一發子彈跟一個雪茄盒裡面放9顆子彈放在你的桌子最左邊的抽屜 被告：你放假回家時再給我聯絡 被告：再拿給我 被告：你何時放假?  被告：拍照給我看  
附表三：精神鑑定報告書結論（本院卷第287至289頁）
陳員為一52歲男性，因違反槍砲彈藥刀械管制條例案件進行精神鑑定。鑑定時林員意識清楚，情緒略緊張，無怪異行為，自述有殘餘聽幻覺，但鑑定過程中未觀察到顯著幻覺或妄想性行為。提及犯案細節時，陳員對於案發日期與前後事件大致能陳述，部分内容會以不記得表示，坦承撿拾與藏匿槍枝，也能理解持有槍枝可能違反法律，但不知犯行輕重，期間也否認受到精神病症狀影響。病人過去有思覺失調症之診斷，但根據病人陳述與杜會職業功能來看，病人雖有殘餘聽幻覺干擾，但不至於影響其日常生活功能，藥物控制下，症狀相對穩定。在犯案前後，均無明顯精神病症狀，或受酒精或其他非法物質影響之證據，故依據上述推斷，陳員於犯案時並沒有因精神障礙或其他心智缺陷致其辨識其行為違法或依其辨識而行為之能力，而顯著減低。 陳員目前長期在佳里奇美醫院精神科門診接受藥物治療，仍疑有部份正性精神病症狀，但在藥物治療下該員症狀控制尚穩定。然過去曾因服藥遵從性不佳，導致症狀惡化，故建議需長期規律接受精神科藥物治療，以避免症狀復發，造成認知及生活功能受損。此外，陳員衝動控制較弱，特別在面臨壓力事件時，容易有衝動行為而可能觸犯法律，故可考慮合併社會心理等相關處遇，與其討論妥適之問題解決方式與合宜因應衝動的方式，以減少相關法律問題。